【裁判字號】    99,交聲,762
【裁判日期】    990716
【裁判案由】    違反道路交通管理處罰條例聲明異議
【裁判全文】
臺灣桃園地方法院交通事件裁定         99年度交聲字第762號
原處分機關  交通部公路總局新竹區監理所中壢監理站
異  議  人  甲○○
上列異議人即受處分人因違反道路交通管理處罰條例案件，對於
交通部公路總局新竹區監理所桃園監理站民國99年4 月30日所為
之處分（原處分案號：桃監裁罰字第裁52-DB0000000號）聲明異
議，本院裁定如下：
    主  文
異議駁回。
    理  由
一、按汽車駕駛人，行經有燈光號誌管制之交岔路口闖紅燈者，
    處新臺幣（下同）1,800 元以上5,400 元以下罰鍰，並記違
    規點數3 點，道路交通管理處罰條例第53條第1 項、第63條
    第1 項第3 款，分別定有明文。
二、原處分意旨略以：異議人即受處分人（下稱異議人）甲○○
    於民國99年2 月5 日晚間9 時43分許，騎駛車牌號碼MNB-91
    3 號重機車，行經桃園縣中壢市○○○路與強國路口之設有
    燈光號誌管制之交岔路口時，經警當場攔停舉發「闖紅燈」
    之違規，爰依道路交通管理處罰條例第53條第1 項、第63條
    第1 項第3 款之規定，裁處異議人罰鍰1,800 元，並記違規
    點數3 點。
三、聲明異議意旨略以：異議人遭舉發違規之環中東路與強國路
    口交通號誌明顯有設置不當之情形，多年來均係警、民各自
    解讀，本件實非出於異議人故意違規而係出於公路及警察單
    位多年來均未針對上開路口號誌設置偏差為立即作為所致云
    云。，
四、本院查：
(一)、關於異議人甲○○如何於上開時地騎乘重機車闖越紅燈之事
    實，業據證人即本件舉發員警林鑫宏於本院調查時到庭清楚
    具結證稱：99年2 月5 日當天我負責執行中壢市○○○路與
    強國路口之交通違規勤務，依照我站在強國路上的位置，可
    以清楚看到異議人行進於榮民路時交通號誌的變化情形；異
    議人當時既係沿榮民路行駛，就應該依照榮民路上號誌指示
    行進，而不應看對向設置於強國路上的號誌；本件舉發當時
    ，榮民路上原先劃設之待轉區位○○路面柏油刨除緣故而取
    消，所以榮民路上沒有待轉區，車輛行進時就必須專以榮民
    路上之紅綠燈為準，待榮民路上之燈號顯示為綠燈後，才能
    左轉進入強國路，否則就必須要將車停在停止線後方等待，
    因為該路口劃設黃色網狀線，無法臨時停車。至於異議人所
    指裝設在強國路上另一座交通號誌，原本專門要給榮民路上
    預備左轉環中東路及強國路進行兩段式左轉使用，然因案發
    當時待轉區因柏油刨除而取消，該處既不允許為兩段式左轉
    ，此號誌亦無作用，況案發當天異議人亦未為兩段式左轉，
    而係直接左轉進入強國路等語明確（見本院99年7 月9 日調
    查筆錄第3 頁至第5 頁），並有證人當庭繪製之現場示意圖
    為證。經核證人林鑫宏係就案發當日親身經歷之舉發經過作
    證，證詞內容就其目擊異議人違規情節及舉發經過敘述詳確
    ，並無明顯瑕疵，而證人與異議人原不相識，2 人間並無怨
    恨仇隙，證人要無設詞誣陷異議人違規，進而招致偽證罪責
    之可能及必要，參以異議人亦當庭直言：「（警察認為你闖
    紅燈的交通號誌是哪一座？）他認為我闖的是設置在榮民路
    上的紅綠燈」、「（既然依你所述設置在強國路上的號誌燈
    於你行進實是綠燈，顯然榮民路上的交通號誌顯示是紅燈，
    有無益見？）無意見」、「案發當天我知道我頭頂上的榮民
    路交通號誌是紅燈」各等語（見本院99年7 月9 日調查筆錄
    第2 頁、第5 頁），而與證人上開所證該處路口交通號誌變
    化情形相符，是認證人林鑫宏所證，應值採信。此外，並有
    桃園縣政府警察局舉發違反道路交通管理事件通知單影本1
    紙在卷可稽，是該部分之事實應甚明確，堪以認定。
(二)、至異議人雖以前詞云云置辯，聲請撤銷原處罰云云。但查：
  1.綜觀異議人及舉發員警所提出之現場照片，清楚可見案發現
    場之型態，乃係集結環中東路、強國路及榮民路之三叉路口
    ，其中裝設於榮民路並用以指示行駛在榮民路汽、機車應如
    何通過環中東路以進入強國路之號誌，明顯架設在榮民路停
    止線正前方之斑馬線旁。依該號誌裝設位置，本院殊難想像
    一般駕騎汽、機車行經榮民路之用路人竟會有輕忽該座號誌
    指示之理。此由異議人於本院調查時尚且當庭自承：「剛剛
    警察講說我應該看我頭頂上的燈號，這樣說是沒錯」等語，
    亦可明瞭。相較於此，裝設在強國路上之交通號誌，非惟與
    榮民路之距離相去甚遠，且其號誌所指示之方向，亦非專門
    直對榮民路所為指示。是案發當時沿榮民路行進之異議人，
    捨裝設在榮民路上、近在咫尺之交通號誌不遵守，反而望向
    遠方裝設在強國路上之交通號誌而通行，其所為駕駛行為自
    有可議之處。設若依照異議人自行解讀之強國路號誌指示意
    義模擬該三叉路口可能之行進動向，亦即於強國路之號誌顯
    示為綠燈時，行駛在榮民路上欲進入強國路之用路人即可逕
    行進入強國路。如此一來，架設於榮民路上之交通號誌乃至
    於劃設在榮民路上之停止線，豈非均遭架空其功能，抑有進
    者，設若斯時在榮民路適有行人徒步通過，異議人又要如何
    跨越斑馬線及行人而逕往強國路方向駛入？在在均顯異議人
    所解讀之號誌指示異議，破綻百出。異議人就此質疑該處號
    誌裝設不當云云，並不可取。
  2.其次，異議人固質疑到庭員警林鑫宏之證詞，並表示案發當
    時榮民路上確實劃設有待轉區云云，惟其亦同時坦承：「但
    是我沒有兩段式左轉」等語在卷（見本院99年7 月9 日調查
    筆錄第5 頁）。準此，縱案發當時確如異議人所辯，於榮民
    路上真有劃設待轉區，則異議人在榮民路仍為紅燈之情況下
    ，不進入待轉區，反而逕自轉向強國路之駕駛行為，亦有可
    議，所為仍屬闖越榮民路上紅燈號誌指示無疑，是異議人就
    此所辯，仍不可採。
  3.最後，異議人再辯稱：停在榮民路第一、二排的車輛誰會去
    看那個燈，根本沒有人看得到云云，惟交通號誌設置之目的
    ，本係在於提供車輛駕駛人及行人有關道路路況之警告、禁
    制、指示等資訊，以便利行旅及促進交通安全，斷無僅因駕
    駛人於停等交通號誌時所在位置係靠近停止線前第一、二排
    車輛，即解免其察看交通號誌指示義務之理，是異議人就此
    所辯，殊嫌無據，亦無足採憑。
五、綜上所述，異議人有闖越紅燈之交通違規事實，應甚明確，
    堪予認定。從而，原處分機關據以援引首開規定，裁處異議
    人罰鍰1,800 元，並記違規點數3 點，認事用法均無不當。
    本件異議為無理由，依法應予駁回。
據上論斷，依道路交通案件處理辦法第19條，裁定如主文。
中    華    民    國    99    年    7     月    16    日
                  刑事第八庭    法  官  呂綺珍
以上正本證明與原本無異。
如不服本裁定，應於送達後5 日內，向本院提出抗告狀。
                                書記官  范升福
中    華    民    國    99    年    7     月    19    日

司法院資訊處製作；財團法人民間司法改革基金會備份。
